臺灣彰化地方法院刑事判決　　　　　　 100年度易緝字第24號
公　訴　人　臺灣彰化地方法院檢察署檢察官
被　　　告　姜美香
上列被告因偽造文書案件，經檢察官提起公訴（八十七年度偵字
第六七二九號），本院判決如下：
    主  文
本件免訴。
    理  由
一、公訴意旨略以：被告姜美香係大陸地區人民，並非臺灣地區
    人民姜雄之孫女，為求得以入境臺灣地區，遂與賴大由（業
    經本院另以八十七年度簡字第一五四號簡易案件判決有罪確
    定在案）基於共同犯罪之決議，推由姜美香先取得載有證明
    姜美香是姜雄的孫女等不實內容、由中華人民共和國江西省
    石城縣公證處核發之親屬關係證明，再由賴大由利用不知情
    之吳彰琪為保證人填載不實之大陸地區人民進入大陸地區保
    證書及填載不實之大陸地區人民進入臺灣地區旅行證申請書
    ，並於民國八十七年三月間委託不知情之利東旅行社持向內
    政部警政署入出境管理局（現改制為內政部入出國及移民署
    ）申請許可入境探親，使入出境管理局承辦之公務員將該等
    不實事項登載於職務上製作之公文書，並核發入境許可證及
    中華民國臺灣地區旅行證，姜美香於八十七年五月十五日再
    持以行使而獲准入境臺灣地區，足以生損害於入出境管理局
    對於入境許可管理之正確性，因認被告姜美香涉犯刑法第二
    百十四條、第二百十六條之行使使公務員登載不實文書罪嫌
    等語。
二、按時效完成者，應諭知免訴之判決，並得不經言詞辯論為之
    ，刑事訴訟法第三百零二條第二款、第三百零七條分別定有
    明文。又按「於中華民國九十四年一月七日刑法修正施行前
    ，其追訴權時效已進行而未完成者，比較修正前後之條文，
    適用最有利於行為人之規定。」刑法施行法第八條之一亦有
    明定。查公訴人認本件被告姜美香涉犯之偽造文書罪嫌，依
    刑法第二百十四條、第二百十六條之規定，其最重本刑為三
    年以下有期徒刑，其追訴權時效期間，依被告上開行為時之
    修正前刑法第八十條第一項第二款規定為十年，而被告本件
    行為後，刑法業於九十四年二月二日公布修正，並自九十五
    年七月一日施行，依修正後刑法第八十條第一項第二款對上
    開罪刑之追訴權時效期間為二十年。是比較修正前、後之條
    文，自以修正前刑法第八十條第一項第二款之規定較有利於
    行為人，故本件關於追訴權之時效期間，自應適用修正前刑
    法第八十條第一項第二款之規定，且關於追訴權時效之停止
    、進行及其期間、計算，亦應一體適用修正前刑法第八十三
    條之規定。再按追訴權之時效，如依法律之規定，偵查、起
    訴或審判之程序，不能開始或繼續時，停止其進行。前項時
    效停止，自停止原因消滅之日起，與停止前已經過之期間，
    一併計算。停止原因繼續存在之期間，如達修正前刑法第八
    十條第一項各款所定期間四分之一者，其停止原因，視為消
    滅，修正前刑法第八十三條亦規定甚明。復參照司法院大法
    官會議釋字第一三八號解釋及最高法院八十二年九月二十一
    日第十次刑事庭會議決議意旨（本件係適用修正前刑法關於
    時效之規定，故此決議意旨仍得援用），已實施偵查及經提
    起訴訟，且在審判進行中，均不生時效進行之問題，合先敘
    明。
三、經查本件被告姜美香經檢察官於八十七年七月十五日開始偵
    查（見偵查卷宗之收文章），並於八十七年八月三十一日起
    訴繫屬於本院（見審判卷宗之收案章），此有臺灣彰化地方
    法院檢察署八十七年度偵字第五九七一、六七二九號及本院
    八十七年度易字第一四一二號（因本件被告姜美香部分並未
    轉換為簡易程序，故原卷八十七年度簡字第一五四號卷宗卷
    面記載姜美香係屬誤植）案卷可查。另被告姜美香嗣因逃匿
    ，經本院於八十七年十二月二十八日發布通緝，亦有本院八
    十七年彰院鵬緝字第四九五號通緝書在卷可稽。又本件被告
    姜美香被訴犯罪行為終了日為八十七年五月十五日（即持以
    行使日），故其追訴權時效應自該日起算，而被告姜美香被
    訴涉犯刑法第二百十四條、第二百十六條罪嫌之最重本刑為
    有期徒刑三年，依上述修正前刑法第八十條第一項第二款規
    定，追訴權時效為十年，惟檢察官自八十七年七月十五日開
    始偵查，暨偵查終結起訴繫屬本院審理，迄本院發布通緝日
    即八十七年十二月二十八日止之期間，依前開解釋及決議意
    旨，此時追訴權既無不行使之情形，自不生時效進行之問題
    ，亦應予以加計（合計五月又十四日），再加計因被告通緝
    ，致本案審判程序不能開始，而停止追訴權時效進行持續所
    達上開追訴權時效期間之四分之一期間（即二年六月），故
    本件追訴權時效依修正前刑法之規定應至一百年四月二十九
    日完成。
四、綜上所述，本件被告姜美香所犯前揭偽造文書罪嫌，其追訴
    權業因追訴時效完成而消滅，依照前開說明，爰不經言詞辯
    論，逕為諭知免訴之判決。
據上論斷，應依刑事訴訟法第三百零二條第二款、第三百零七條
，判決如主文。
中    華    民    國   100    年    7     月    29    日
                  臺灣彰化地方法院刑事第三庭
                      法      官  李  進  清
以上正本證明與原本無異。
如不服本判決應於收受判決後10日內向本院提出上訴書狀，並應
敘述具體理由；其未敘述上訴理由者，應於上訴期間屆滿後20日
內向本院補提理由書（均須按他造當事人之人數附繕本）「切勿
逕送上級法院」。
告訴人或被害人對於判決如有不服具備理由請求檢察官上訴者，
其上訴期間之計算係以檢察官收受判決正本之日期為準。
中    華    民    國   100    年    7     月    29    日
                      書  記  官  蘇  美  苓